臺灣士林地方法院民事簡易判決
  110年度湖簡字第1161號
原      告  利惠慈  

訴訟代理人  趙興偉律師（法扶律師）
被      告  匯豐汽車股份有限公司

法定代理人  陳昭文  
訴訟代理人  吳春龍  
上列當事人間請求確認債權不存在事件，經本院於民國111年3月
31日言詞辯論終結，判決如下：
    主      文
確認被告對原告如附表所示之本票債權於金額超過新臺幣6萬4,2
26元之範圍不存在。
原告其餘之訴駁回。
訴訟費用新臺幣4,520元，由被告負擔十分之九即新臺幣4,068元
，餘由原告負擔。
    事實及理由要領
一、本判決依民事訴訟法第434條第1項規定，合併記載事實及理
    由要領，其中原告之主張與被告之答辯，並依同條項規定，
    分別引用原告之起訴狀、訴狀資料（民國110年10月6日、同
    年11月25日提出）、被告之答辯狀（同年10月17日提出）、
    訴狀資料（110年10月5日提出），以及本件言詞辯論筆錄（
　　同年10月28日、111年3月31日）。
二、法院之判斷：
　㈠查，原告前於94年9月21日與訴外人俊昌股份有限公司、褚俊
    誠共同簽發受款人為訴外人日盛國際商業銀行或其指定之本
    件被告、如附表所示之本票（下稱系爭本票，見本院卷第67
    頁），嗣被告執系爭本票，就其中之41萬6,631元及自95年9
    月20日起至清償日止，按年利率8.14%計算之利息（下稱爭
    議本票債權），向臺灣臺北地方法院（下稱臺北地院）聲請
    准許強制執行，經該院以95年度票字第115401號裁定（下稱
    系爭本票裁定）准許之，被告於101年間持系爭本票裁定及
    確定證明書向臺北地院聲請對本件原告實施強制執行，經該
    院以101年度司執字第50328號執行事件受理，因查無財產可
    供執行，於101年6月8日核發債權憑證（下稱系爭債權憑證
    ，見本院卷第61至63頁）在案；其後，被告又先後於101年1
    2月21日、102年4月1日、107年7月26日、108年2月19日再聲
    請執行，均無結果，經執行法院予以註記（下稱系爭續行執
    行紀錄，見本卷第63至65頁）；以及本件原告於101年8月3
    日依消費者債務者清理條例（下稱消債條例）之規定向臺北
    地院聲請更生，該院以101年度消債更字第119號裁定本件原
    告自101年10月25日下午4時起開始更生程序，嗣於102年2月
    25日經該院101年度司執消債更字第85號裁定認可本件原告
    所提出如該裁定附件一所示之更生方案（其中之清償總比例
    為：10.3%，下稱系爭更生方案）、核定其更生條件（關於
    該更生事件，下稱系爭更生事件）等事實，有被告提出之系
    爭本票、系爭本票裁定、系爭債權憑證（含續行執行紀錄表
    ）為證，且經本院調取系爭更生事件卷宗予以查明，此部分
    之事實，堪以認定。
　㈡在原告依照臺北地院101年度司執消債更字第85號裁定所示更
    生條件全部履行完畢後，被告對原告之爭議本票債權，於超
    過更生方案中清償總比例10.3%部分，縱使原告未於系爭更
    生事件中受清償，仍已消滅：
　⒈按，債務人聲請更生時，應提出財產及收入狀況說明書及其
    債權人、債務人清冊。債務人依更生條件全部履行完畢者，
    除本條例別有規定外，已申報之債權未受清償部分及未申報
    之債權，均視為消滅。但其未申報係因不可歸責於債權人之
    事由者，債務人仍應依更生條件負履行之責。消債條例第43
    條第1項、第73條第1項分別定有明文。又，依照消債條例施
    行細則第30條之1的規定，債務人依消債條例第73條第1項但
    書規定應該履行的債務，準用同條例第55條第2項規定，即
    在更生方案所定清償期間屆滿後，債務人仍然應該負清償責
    任。是依照前述規定，債權人在債務人之更生事件程序中倘
    若沒有申報其債權，是因為不可歸責於己的事由所致者，債
    務人仍然應該依照該更生條件對該債權人負履行責任，亦即
    該債權人之債權在更生條件範圍內，為不免責債權。
　⒉查，原告既為系爭本票之共同發票人，於95年間臺北地院核
    發系爭本票裁定、送達原告後，原告當已知悉被告對其有如
    系爭本票裁定所示之爭議本票債權。又，在系爭更生事件中
　　，本件原告並未將被告列入該更生事件之債權人清冊，而被
    告於該更生事件亦未曾收受通知等情，亦經本院調取系爭更
    生事件查明確認無訛。原告既未能舉證證明在臺北地院認可
    其更生方案前，被告即已知悉系爭更生事件，且未主動向該
    法院陳報其債權，依照前開規定及說明，應認被告未於系爭
    更生事件申報爭議本票債權，係因不可歸責於被告之事由所
    致，且縱使原告已全部履行臺北地院101年度司執消債更字
    第85號裁定所示更生條件完畢，被告對原告之爭議本票債權
　　，就未超過系爭更生方案清償總比例10.3%部分，仍然未消
    滅（即僅超過該應清償總比例10.3%之債權部分，視為已消
    滅）。而被告主張及聲請系爭本票裁定准予強制執行之金額
    為41萬6,631元，暨自95年9月20日起按年息8.14%計算之利
    息，比照系爭更生事件之其他債權，計算至裁定更生前一日
    即101年10月24日止，債權本金加利息總額為62萬3,551元（
　　含本金416,631元、利息206,920元），按系爭更生方案應清
    償總比例10.3%計算，應為6萬4,226元。是則，原告訴請確
    認被告以系爭本票裁定主張之本票債權，於超過上述金額範
    圍部分不存在，核屬有據。
　㈢被告以系爭本票裁定主張之本票債權，於6萬4,226元部分仍
    存在，並未視為消滅，但已罹於時效，原告得拒絕給付：
　⒈按，票據上之權利，對匯票承兌人及本票發票人，自到期日
    起算；見票即付之本票，自發票日起算；3年間不行使，因
    時效而消滅。票據法第22條第1項前段定有明文。又，消滅
    時效，因請求而中斷。民法第129條第1項第1款亦有明定。
    而前開請求，係指債權人於訴訟外，向債務人表示行使債權
    之意思，請求無需何種方式。又本票執票人聲請裁定本票強
    制執行之行為，雖非起訴，而屬非訟事件，惟係經由法院向
    本票債務人表示行使本票債權之意思，自屬民法第129條第1
    項第1款之請求而發生中斷時效之效果（最高法院93年度台
    上字第2329號判決意旨參照）。另按，時效因請求而中斷，
    若於請求後6個月內不起訴，視為不中斷，為民法第130條所
    明定。此之所謂起訴，對於已取得執行名義之債務，係指依
    同法第129條第2項第5款規定與起訴有同一效力之開始強制
    執行或聲請強制執行而言。換言之，即對於已取得執行名義
    之債務，若於請求後6個月內不開始強制執行，或不聲請強
    制執行，其時效視為不中斷（最高法院67年台上字第434號
    判例要旨參照）。　
　⒉查，系爭本票到期日為95年9月19日，被告於95年間就其主張
    未獲償之41萬6,631元票款暨利息，向臺北地院聲請、經該
    院於同年10月3日以系爭本票裁定准予強制執行，已如前述
    。而依被告提出之系爭債權憑證（見本院卷第61至63頁）
　　，其係101年間持系爭本票裁定暨確定證明書聲請臺北地院
    對原告實施強制執行，因執行無結果而核發債權憑證，距系
    爭本票裁定確定時間，應已超過3年時效期間；另檢視系爭
    債權憑證所附續行執行紀錄（見本卷第63至65頁），其中被
    告曾於102年4月1日向臺灣新北地方法院聲請執行，於同年
    月15日執行無結果終結，嗣被告於107年7月26日始再向臺北
    地院聲請執行，亦已超過3年。除此之外，被告又未能提出
    其他時效中斷之證明，則原告主張系爭本票債權之「請求權
　　」，已罹於時效，應屬有據。
　⒊惟按，請求權之消滅時效完成後，依民法第144條第1項規定
　　，債務人得拒絕給付，係採抗辯權發生主義，債務人僅因而
    取得拒絕給付之抗辯權，並非使債權當然消滅。是以，被告
    對原告之爭議本票債權未超過系爭更生方案應清償總比例10
　　.3%部分（即未因消債條例之規定視為消滅、金額計6萬4,22
　　6元部分），原告雖得為時效抗辯拒絕給付，但原告主張該
    部分之票據債權已消滅不存在云云，即非可採。
三、從而，原告本於消費者債務清理條例第73條第1項之法律關
    係，請求確認被告對其之爭議本票債權均不存在，於如主文
    第一項所示部分，為有理由，應予准許。逾此範圍之請求，
    則無理由，應予駁回。
四、本件事證已明，兩造其餘攻擊防禦方法及所提證據，經審酌
    後認與判決結果不生影響，爰不再逐一論述，併此敘明。　
中　　華　　民　　國　　111 　年　　4 　　月　　29　　日
                  內湖簡易庭  法　官　施月燿
以上為正本係照原本作成。
如不服本判決，應於送達後20日內，向本院提出上訴狀並表明上
訴理由，如於本判決宣示後送達前提起上訴者，應於判決送達後
20日內補提上訴理由書（須依對造人數附繕本）。
中　　華　　民　　國　　111 　年　　4 　　月　　29　　日
                             書記官  朱鈴玉
　　　　　　　　　　　　　　 
附表：
本票裁定案號：臺灣臺北地方法院95年度票字第115401號
發   票   日    (民國) 票 面 金 額 （新臺幣） 到   期   日    (民國）  利 息 利 率     聲請裁定准許強制執行之金額 94年9月21日 600,000元 95年9月19日 週年利率8.14% 其中416,631元及自95年9月20日起至清償日止按周年利率8.14%計算之利息